臺灣新北地方法院民事裁定
110年度消債清字第268號
聲  請  人  余榮華  

代  理  人  謝孟馨律師(法扶律師)
上列當事人因消費者債務清理事件，聲請清算，本院裁定如下：
    主  文
聲請人余榮華自中華民國一百一十一年五月十八日上午十時起開
始清算程序。
命司法事務官進行清算程序。
    理  由
一、按債務人不能清償債務或有不能清償之虞者，得依本條例所
    定更生或清算程序，清理其債務；本條例所稱消費者，係指
    5年內未從事營業活動或從事小規模營業活動之自然人，前
    項小規模營業係指營業額平均每月新臺幣（下同）20萬元以
    下者，消費者債務清理條例（下稱消債條例）第3條、第2條
    第1項、第2項分別定有明文。又債務人對於金融機構負債務
    者，在聲請更生或清算前，應向最大債權金融機構請求協商
    債務清償方案，或向其住、居所地之法院或鄉、鎮、市、區
    調解委員會聲請債務清理之調解。債務人為前項請求或聲請
    ，應以書面為之，並提出財產及收入狀況說明書、債權人及
    債務人清冊，及按債權人之人數提出繕本或影本，亦為消債
    條例第151條第1項、第2項所明定。再法院開始清算程序之
    裁定，應載明其年、月、日、時，並即時發生效力；法院裁
    定開始更生或清算程序後，得命司法事務官進行更生或清算
    程序，消債條例第83條第1項、第16條第1項前段亦定有明文
    可參。
二、本件聲請意旨略以：伊因信用卡消費，致積欠無擔保或無優
    先權之債務總金額為132萬1,553元。伊雖依消債條例向本院
    聲請前置調解，惟伊無法負擔還款方案，致協商不成立，是
    伊實有不能清償債務之虞。伊於5年內並未從事營業額平均
    每月20萬元以下之營業活動，復未經法院裁定開始更生程序
    或宣告破產，爰請求鈞院裁定准予清算等語。
三、經查：
  ㈠本件聲請人於消債條例施行後，向本院聲請債務清理調解程
    序，最大債權銀行台新國際商業銀行股份有限公司（下稱台
    新銀行）雖提出每期2,148元、年利率0％、180期之調解方案
    ，惟聲請人無法負擔，台新銀行亦未於調解期日到庭，致協
    商不成立等情，業經本院職權調取本院110年度司消債調字
    第663號卷（下稱司調卷）查明屬實，是本件聲請人所提清
    算之聲請所應審究者為其現況是否有不能清償債務或有不能
    清償之虞之情事。
  ㈡聲請人主張其有不可歸責於己致履行顯有困難之事由，以及
    有不能清償債務之情事存在等事實，業據提出戶籍謄本、房
    屋租賃契約書、債權人清冊、財團法人金融聯合徵信中心查
    詢當事人綜合信用報告－債務清理條例前置協商專用債權人
    清冊、財產及收入狀況說明書、全國財產稅總歸戶財產查詢
    清單、108及109年度綜合所得稅各類所得資料清單、勞動部
    勞工保險局e化服務系統－個人網路申報及查詢作業結果表、
    中華民國人壽保險商業同業公會－保險業通報作業資訊系統
    資料查詢結果表、新光人壽保單價值準備金/保單帳戶價值
    證明書、存摺內頁影本、中華民國身心障礙證明卡等件為證
    （見司調卷第3至34頁、本院卷第21頁至39頁、第57至59頁
    ），堪信屬實。又聲請人名下除有新光金（2888.TW）股票1
    3股、保單價值準備金12萬4,820元外，無其餘財產。
  ㈢另聲請人主張其自聲請清算前2年之固定所得收入，有薪資收
    入12萬2,933元；以及每月領有身障補助4,872元，並從109
    年1月起調整為每月5,065元，共計12萬0,788元【計算式：4
    ,872×4＋5,065×20＝120,788】等語，業據提出108及109年度
    綜合所得稅各類所得資料清單、110年9月1日陳報之財產及
    收入狀況說明書、郵局存摺影本為證（見司調卷第4頁、第1
    8至19頁、本院卷第29至33頁），堪以採信。聲請人復主張
    其每月必要支出依新北市政府所公告之新北市最低生活費之
    1.2倍計算即108年度為1萬7,600元、109年度為1萬8,600元
    、110年度為1萬8,720元，共計為44萬3,360元【計算式：17
    ,600×4＋18,600×12＋18,720×8＝443,360】，經核符合消債條
    例第64條之2第1項規定；且依消債條例施行細則第21條之1
    第3項規定，聲請人若表明以行政院衛生福利部公布之最低
    生活費1.2倍計算必要支出，毋庸記載原因、種類及提出證
    明文件，是聲請人上開主張應為可採。
  ㈣承上，聲請人聲請清算前2年所得收入共計24萬3,721元【計
    算式：122,933＋120,788＝243,721】，是聲請人收入扣除必
    要生活支出共計44萬3,360元後，已入不敷出。從而，本院
    審酌聲請人現況之財產、勞力及信用等清償能力，認以聲請
    人每月收入於扣除每月合理之基本生活費用後，應已不能清
    償前開所負無擔保或無優先權債務132萬1,553元。是聲請人
    主張其有不能清償債務之情事，堪以採信。
四、綜上所述，本件聲請人為一般消費者，並未從事營業活動，
    且除已符合不可歸責於己致履行有困難之要件外，亦有不能
    清償債務之情事存在。此外，本件又查無聲請人有消債條例
    第6 條第3 項、第8 條或第82條第2 項所定駁回清算聲請之
    事由存在。是以本件聲請人聲請清算，洵屬有據，應予准許
    。
五、依消債條例第11條第1 項、第83條第1 項、第16條第1 項，
    裁定如主文。
中　　華　　民　　國　　111 　年　　5 　　月　　18　　日
                  民事第二庭  法      官  黃若美
以上正本證明與原本無異。
本裁定不得抗告。
本裁定已於111年5月18日上午10時公告。
中　　華　　民　　國　　111 　年　　5 　　月　　18　　日
                              書  記  官  蔡佩珊